【裁判字號】    98,監宣,29
【裁判日期】    981231
【裁判案由】    監護宣告
【裁判全文】
臺灣臺南地方法院民事裁定              98年度監宣字第29號
聲  請  人  乙○○
上列聲請人聲請監護宣告事件，本院裁定如下：
    主      文
宣告甲○○（民國○○年○月○○日生、身分證統一編號：Ｚ00000000
0號，住臺南縣南化鄉北寮村北寮166之4號）為受輔助宣告之人
。
選定聲請人乙○○（民國○○年○月○○日生、身分證統一編號：Ｚ00
0000000號，住臺南縣南化鄉北寮村北寮166之5號）為受輔助宣
告之人之輔助人。
聲請費用新臺幣壹仟元由受輔助宣告之人甲○○負擔。
    理    由
一、按對於因精神障礙或其他心智缺陷，致其為意思表示或受意
    思表示，或辨識其意思表示效果之能力，顯有不足者，法院
    得因本人、配偶、四親等內之親屬、最近一年有同居事實之
    其他親屬、檢察官、主管機關或社會福利機構之聲請，為輔
    助之宣告，民法第15條之1第1項定有明文。次按，法院對於
    監護之聲請，認為未達民法第14條第1項之程度，而有輔助
    宣告之原因者，得依聲請或依職權以裁定為輔助之宣告，民
    事訴訟法第624條之3第1項亦定有明文。
二、本件聲請意旨略以：聲請人為甲○○（民國○○年○月○○日生
    ，身分證統一編號：Ｚ000000000號，住臺南縣南化鄉北寮村
    北寮166之4號）之舅舅，因甲○○罹患中度智障，而甲○○
    父親徐貞發目前在醫院住院治療，其母親徐溫金美罹患極重
    度智障，無法為甲○○提出聲請。查甲○○已不能為意思表
    示或受意思表示，或不能辨識其意思表示之效果，為此聲請
    對其為監護宣告。又聲請人為甲○○之舅舅，請求選任聲請
    人擔任其監護人。再溫楊澄春係甲○○之外祖父，請求指定
    溫楊澄春擔任會同開具財產清冊之人等語。
三、經查，聲請人係甲○○之舅舅，業據其提出戶籍謄本2份在
    卷可憑，揆諸上開規定，聲請人為宣告甲○○為監護宣告之
    人之聲請人資格，自無欠缺。經查，聲請人主張上情，雖據
    其提出身心障礙手冊1份為憑，惟本院審驗甲○○之精神狀
    況，並依職權函請行政院衛生署臺南醫院指派該院精神科顏
    嘉男醫師協助鑑定甲○○之精神狀態，鑑定人顏嘉男醫師參
    與甲○○之精神狀態鑑定，認甲○○管理及處分自己財產之
    能力，顯有不足，需他人給予經常性協助，且恢復之可能性
    低，其為意思表示或受意思表示，或辨識其意思表示效果之
    能力，顯有不足，建議為輔助之宣告，有附件之鑑定書可稽
    。堪信甲○○非完全不能辨識其意思表示之效果，未達應受
    監護宣告之程度，惟其辨識能力顯有不足，從而，聲請人聲
    請監護宣告，尚屬有間，惟甲○○仍有受輔助之必要，爰依
    職權以裁定為輔助之宣告。
四、次查，聲請人乙○○（民國○○年○月○○日生、身分證統一編
    號：Ｚ000000000號，住臺南縣南化鄉北寮村北寮166之5號）
    為受輔助宣告之人甲○○之舅舅，有戶籍謄本附卷可參，且
    經受監護宣告人之親屬團體會議推定為甲○○之監護人，有
    聲請人所提出之親屬團體會議推定監護人說明書、親屬系統
    表、親屬會議紀錄、親屬之戶籍謄本在卷可稽，又參酌聲請
    人雖未與受輔助宣告之人甲○○同住，惟經常回去探視受輔
    助宣告之人甲○○，並提供其零用金，業經聲請人陳明在卷
    ，認由聲請人乙○○擔任監護人，最能符合受輔助宣告之人
    之最佳利益，爰選定聲請人乙○○為監護人。
五、依民事訴訟法第624條之1第3項、第608條第1項、第95條、
    第87條第1項，裁定如主文。
中    華    民    國    98    年    12    月    31    日
                  家事法庭    法  官  鄭  彩  鳳
正本係照原本作成。
如不服本裁定關於選定輔助人之部分，應於送達後十日內向本院
提出抗告狀，並繳納抗告費新臺幣1千元；其餘關於輔助宣告之部
分，不得抗告。
中    華    民    國    98    年    12    月    31    日
                              書記官  黃  心  怡

司法院資訊處製作；財團法人民間司法改革基金會備份。
